臺灣高雄地方法院刑事判決　　　　　　　94年度交易字第81號
公　訴　人　臺灣高雄地方法院檢察署檢察官
被　　　告　甲○○　男　29歲.
上列被告因過失致死等案件，經檢察官提起公訴（93年度偵字第
24606 號），嗣因被告就被訴事實為有罪之陳述，本院並聽取當
事人之意見後，改由受命法官獨任依簡式審判程序審理，判決如
下：
    主  文
甲○○服用酒類，不能安全駕駛動力交通工具而駕駛，處有期徒
刑參月；又因過失致人於死，處有期徒刑捌月。應執行有期徒刑
拾月。緩刑參年。
    事  實
一、甲○○考領有合格、適當之駕駛執照，其明知飲酒後不能安
    全駕駛動力交通工具，竟於民國93年12月3 日下午1 時許，
    在高雄縣田寮鄉某處，與劉鴻運、甘慧雯飲用酒類後，已達
    不能安全駕駛動力交通工具之程度，仍於同日下午2 時許，
    駕駛車牌號碼6K-9049 號自小客車搭載劉鴻運、甘慧雯，沿
    高雄縣田寮鄉○○村○○路由東往西方向行駛，於同日下午
    2 時10分許，途經高雄縣田寮鄉○○村○○路195 之10號前
    ，本應注意汽車行駛時，駕駛人應注意車前狀況，並隨時採
    取必要之安全措施，且汽車行車速度應依速限標誌或標線之
    規定，無標誌或標線者，行車時速不得超越50公里及汽車在
    劃有分向限制線之路段行駛，不得駛入來車之車道，而依當
    時天候晴、日間有自然光線、路面乾燥、無障礙物、視距良
    好，亦無其他不能注意之情事，甲○○竟疏未注意及此，貿
    然以時速70公里之速度超速行駛，並為轉彎而佔用對向車道
    ，適張恭維駕駛車牌號碼VU-4312 號自小客車搭載蔡翔名，
    沿高雄縣田寮鄉○○村○○路由西往東方向行駛至該處，因
    甲○○佔用其車道行駛，因而閃煞不及，致遭甲○○所駕駛
    之自小客車擦撞而上，甲○○之自小客車因此失控，向右前
    方撞擊至路邊水泥護欄，使甲○○車上之乘客劉鴻運因而受
    有頭部外傷併蜘蛛膜下腔出血、頸椎受損之傷害，經送高雄
    市邱綜合醫院急救，仍於93年12月4 日上午7 時25分不治死
    亡。甲○○於車禍發生後，警方抵達現場尚未得知肇事者係
    何人前，主動向警員表示其係肇事人而自首、接受裁判，並
    經送至劉光雄醫院內採集血液，測得其血液中酒精含量為16
    0mg/dl (換算為呼氣酒精濃度為每公升0.8 毫克）。
二、案經高雄縣政府警察局湖內分局報告臺灣高雄地方法院檢察
    署檢察官偵查起訴。
    理  由
一、按被告甲○○所犯係死刑、無期徒刑、最輕本刑為3 年以上
    有期徒刑以外之罪，其於準備程序中就被訴事實為有罪之陳
    述，經法官告知簡式審判程序之旨，並聽取公訴人及被告之
    意見後，經本院裁定由受命法官獨任進行簡式審判程序，合
    先敘明。
二、上揭被告甲○○之犯罪事實，業據被告於警詢、偵查中及本
    院審理時均坦承不諱，且查：
(一)、被告駕駛上開自小客車貿然以時速70公里之速度超速行駛，
    並為轉彎而佔用對向車道，致撞擊上張恭維所駕駛之自小客
    車，因此失控，向右前方撞擊至路邊水泥護欄等情，業據被
    告於本院供稱：我當時以時速約70公里之速度開車，行經肇
    事地點，因有轉彎，故壓過對向車道撞上張恭維之自小客車
    ，車子因而失控，撞上擋土牆等語，核與證人張恭維於警詢
    中證稱有關被告行車速度很快，偏入其行駛之車道，與其所
    駕駛之自小客車擦撞後，失控向西打滑撞到右側護欄之情節
    ，大致相符，復有道路交通事故現場圖、調查報告表各1 份
    及現場照片16幀在卷可憑，可認被告確有未注意車前狀況、
    超速及侵占來車車道之過失甚明。
(二)、按駕駛人應注意車前狀況，並採取必要之安全措施；汽車行
    車速度應依速限標誌或標線之規定，無標誌或標線者，行車
    時速不得超越50公里；又汽車在在劃有分向限制線之路段行
    駛時，不得駛入來車之車道內，道路交通安全規則第93條第
    1 項第1 款、第94條第3 項、97條第2 款分別定有明文。查
    ，被告領有合格普通小型車駕駛執照，有被告之汽車駕駛執
    照影本1 份在卷可憑，其對於上開規定，自不得諉為不知。
    況依肇事路段之速限為時速50公里，而當時天候晴、路面乾
    燥、無缺陷、無障礙物、視距良好，有前開道路交通事故調
    查報告表1 份在卷足稽，依被告之智識、能力，亦無其他不
    能注意之情事，被告竟疏未注意及此，在上開路段貿然以超
    越速限50公里之速度行駛，並闖入對向車道，致見狀閃煞不
    及撞擊上證人張恭維之自小客車，因而失控再向右撞上路邊
    護欄，被告顯有應注意能注意而不注意之過失甚明。
(三)、被害人劉鴻運因本件交通車禍事故，致受有頭部外傷併蜘蛛
    膜下腔出血、頸椎受損之傷害，經送高雄市邱綜合醫院急救
    ，仍於93年12月4 日上午7 時25分不治死亡一情，業經臺灣
    高雄地方法院檢察署檢察官督同法醫師相驗明確，有相驗屍
    體證明書、勘驗筆錄及邱綜合醫93年12月4 日出具之診斷證
    明書各1 份在卷可憑，此部份之事實堪可認定，益證被害人
    因本件車禍死亡，與被告前開之過失行為間，具有相當因果
    關係。
(四)、按刑法第185 條之3 規定所謂「不能安全駕駛」，乃抽象危
    險犯，並不以發生具體危險為必要，對於呼氣酒精濃度已達
    每公升0.55毫克（0.55mg/l）以上，肇事率為一般正常人之
    10倍，認為已達不能安全駕車之標準，此業經法務部88 年5
    月18日之法88檢字第001669號函告週知，且按就醫學文獻所
    知，酒精對人體造成之影響，於呼氣時酒精濃度達每公升
    0.25毫克即會輕度中毒，造成輕度協調功能降低；呼氣酒精
    濃度達每公升0.5 毫克時屬輕到中度中毒症狀，出現反應較
    慢、感覺減低、影響駕駛之狀況；呼氣酒精濃度達每公升
    0.75毫克時，呈思考改變、個性行為改變等中毒症狀；又飲
    酒後1 小時許，其體內血液酒精濃度可達最高，此有分別有
    行政院國軍退除役官兵輔導委員會台北榮民總醫院88年8 月
    5 日（88）北總內字第26868 號函文、臺灣高等法院88年10
    月26日（88）院賓文廉字第13407 號函附之臺北醫學院附設
    醫院精神科主任蔡尚穎「酒精對人體生理與行為之影響」一
    文可據。查被告於肇事後，經送劉光雄醫院，於93年12月3
    日下午4 時7 分許，測得其血液中酒精含量仍達160 mg/dl
    （換算呼氣酒精濃度為每公升0.8 毫克），有該院之生化檢
    驗報告1 紙可憑，且被告於警詢中亦供稱：駕車前有飲用茅
    臺酒及燒酒雞等語，足見被告肇事時其吐氣酒精濃度至少已
    達每公升0.8 毫克，其發生駕車肇事之危險性，已高出一般
    人甚多，揆諸前揭說明，被告顯已達不能安全駕駛動力交通
    工具之情狀，足堪認定。
(五)、綜上所述，本案事證明確，被告犯行，應堪認定。
三、被告服用酒類，不能安全駕駛動力交通工具而駕駛自小客車
    肇事致人於死，核其所為，係犯刑法第185 條之3 之服用酒
    類不能安全駕駛動力交通工具而駕駛罪、同法第276 條第1
    項之普通過失致人於死罪。被告所犯服用酒類，不能安全駕
    駛動力交通工具而駕駛罪及普通過失致人於死罪間，犯意各
    別，罪名互殊，構成要件亦有間，應予分論併罰。再被告酒
    醉駕車，因而致人死亡，依法應負刑事責任，依道路交通管
    理處罰條例第86條第1 項規定，其所犯普通過失致人於死罪
    部分加重其刑。被告於肇事後，警方尚不知悉肇事者姓名前
    ，即向前來處理坦承肇事並配合調查而接受裁判，有高雄縣
    政府警察局湖內分局道路交通事故肇事人自首情形紀錄表1
    紙在卷可稽，其對於未發覺之罪自首而接受裁判，依刑法第
    62 條 前段規定，減輕其刑，並依法先加後減之。爰審酌被
    告考領有普通小型車駕駛執照，明知酒後精神已達混惑不清
    晰之狀態，發生道路交通事故之機率，較未飲酒者為高，詎
    仍駕駛自小客車搭載劉鴻運，不啻對他人已產生立即侵害之
    高度危險性，亦自陷於危險狀態中，且嚴重侵害道路交通往
    來安全，況且復因違反道路交通安全規則，造成被害人劉鴻
    運死亡等情，犯罪過失情節重大，惟念其犯後坦承犯行，態
    度良好等一切情狀，分別量處如主文所示之刑，並定其應執
    行之刑，以資懲儆。末查，被告前於88年間，因妨害公務案
    件，經本院以88年度訴字第88 4號判處有期徒刑6 月，緩刑
    2 年，緩刑期內付保護管束確定，並於90年7 月4 日執行保
    護管束期滿，有台灣高等法院被告全國前案紀錄表1 份為憑
    ，依刑法第76規定，被告緩刑期滿，而緩刑之宣告未經撤銷
    ，其刑之宣告失其效力，其僅因一時疏虞致罹刑章，且犯後
    坦承犯行，已取得被害人家屬原諒並達成民事和解，有高雄
    縣路竹鄉調解委員會調解書1 份在卷足憑，其歷此偵、審程
    序及刑之宣告，應知所警愓，信無再犯之虞，本院應認上開
    對其所宣告之刑，以暫不執行為當，併予以宣告緩刑3 年，
    以啟自新。
據上論斷，應依刑事訴訟法第273 條之1 第1 項、第299 條第1
項前段，道路交通管理處罰條例第86條第1 項，刑法第185 之3
條、第276 條第1 項、第62條、第51條第5 款、第74條第1 款，
罰金罰鍰提高標準條例第1 條前段，判決如主文。
本案經檢察官乙○○到庭執行職務。
中　　華　　民　　國　　94　　年　　6 　　月　　7 　　日
                  交通法庭  法  官  曾鴻文
以上正本證明與原本無異。
如不服本判決，應於收受送達後10日內向本院提出上訴書狀。
中　　華　　民　　國　　94　　年　　6 　　月　　7 　　日
 　　　　　　　　　　       書記官  王高山
附記論罪法條全文：
中華民國刑法第185條之3
服用毒品、麻醉藥品、酒類或其他相類之物，不能安全駕駛動力
交通工具而駕駛者，處1 年以下有期徒刑、拘役或3 萬元以下罰
金。
中華民國刑法第276條
因過失致人於死者，處2 年以下有期徒刑、拘役或2 千元以下罰
金。
從事業務之人，因業務上之過失犯前項之罪者，處5 年以下
有期徒刑或拘役，得併科3 千元以下罰金。
